臺灣板橋地方法院刑事判決　　　　　　　　　　　　　九十一年度訴字第九八九號
　　公　訴　人　臺灣板橋地方法院檢察署檢察官
　　被　　　告　丙○○
　　　　　　　　乙○○
右列被告因偽造文書等案件，經檢察官提起公訴（九十年度偵字第二二五一號），本
院判決如左：
    主  文
丙○○收受贓物，累犯，處有期徒刑肆月，如易科罰金以佰元折算壹日；又共同變
造國民身分證，累犯，足以生損害於公眾及他人，處有期徒刑月，如易科罰金以
佰元折算壹日，扣案之變造國民身分證上之照片壹幀沒收。應執行有期徒刑陸月，如
易科罰金以佰元折算壹日，扣案之變造國民身分證上之照片壹幀沒收。
乙○○共同變造國民身分證，足以生損害於公眾及他人，處有期徒刑貳月，如易科罰
金以佰元折算壹日，扣案之變造國民身分證上之照片壹幀沒收；又行使偽造私文書
，足以生損害於他人，處有期徒刑伍月，如易科罰金以佰元折算壹日，扣案之臺灣
大哥大股份有限公司行動電話服務申請書客戶留存聯壹紙，及該申請書之公司、代理
商、銷售商使用聯共紙上所偽造之「戊○○」簽名共枚與0000000000
號行動電話卡 (ＳＩＭ卡) 壹枚均沒收。應執行有期徒刑陸月，如易科罰金以佰元
折算壹日，扣案之變造國民身分證上之照片壹幀、臺灣大哥大股份有限公司行動電話
服務申請書客戶留存聯壹紙，及該申請書之公司、代理商、銷售商使用聯共紙上所
偽造之「戊○○」簽名共枚與0000000000號行動電話卡 (ＳＩＭ卡)壹
枚均沒收。
    事  實
一、丙○○曾於民國八十六年間因賭博及違反麻醉藥品管理條例案件，經本院分別判
    處有期徒刑五月、九月，嗣經聲請由本院裁定應執行有期徒刑一年，於八十八年
    一月三十日執行完畢，猶不知悔改，於九十年一月六日，在臺北縣中和市○○路
    八十一巷二十五弄九號住處，明知其友人邱智明 (未起訴，起訴書載為不詳年籍
    名為「邱志明」之男子) 所交付之甲○○國民身分證、健保卡、汽車駕駛執照及
    丁○○國民身分證各一張，均為來路不明之贓物 (甲○○之國民身分證、健保卡
    、汽車駕駛執照係於八十九年十二月十四日在臺北縣板橋市○○路之家中遭不詳
    之人竊取，丁○○之國民身分證係於八十九年九月十五日在板橋市南雅夜市遭不
    詳之人搶奪) ，竟仍予以收受。嗣又另行起意，與乙○○基於變造國民身分證之
    犯意聯絡，由乙○○提供其照片一幀，而由丙○○於九十年一月十日 (起訴書誤
    載為同年一月五、六日間) 在同前住處將該照片貼於前開丁○○國民身分證之照
    片欄後，交予乙○○收執，足以生損害於戶政機關對於身分資料管理之正確性及
    丁○○。
二、乙○○於八十九年間某日，在臺北縣中和市○○路路旁 (起訴書載為於不詳時間
    ，在不詳地點) ，拾獲戊○○遺失之國民身分證一張，竟意圖為自己不法之所有
    ，予以侵占入己，並持該侵占而得之戊○○國民身分證於八十九年十二月二十五
    日，在臺北縣永和市○○路三九九號 (起訴書略載為臺北縣永和市○○路) 之臺
    灣電店股份有限公司永和中正II特約服務中心，訛以戊○○名義填寫臺灣大哥大
    股份有限公司行動電話服務申請書（一式四聯，分別由公司、客戶、代理商及銷
    售商留存），並在申請書申請人簽章欄內偽造「戊○○」之簽名，而偽造行動電
    話服務申請書之私文書後，持交上開服務中心銷售商據以向臺灣大哥大股份有限
    公司申請行動電話門號而行使之，使臺灣大哥大股份有限公司銷售人員因誤信係
    戊○○申請而陷於錯誤，交付0000000000號行動電話卡 (ＳＩＭ卡)
    予乙○○，足以生損害於臺灣大哥大股份有限公司及戊○○。
三、嗣於九十年一月十一日晚上十時三十分許，經警持臺灣板橋地方法院檢察署檢察
    官核發之搜索票在中和市○○路八十一巷二十五弄九號即丙○○住處內搜獲甲○○之國民身分證、健保卡、汽車駕駛執照各一張、臺灣大哥大股份有限公司行動
    電話服務申請書客戶留存聯一紙，又於在場之乙○○皮包內查獲變造之丁○○國
    民身分證一張，因而查知上情。
四、案經臺北市政府警察局信義分局報請臺灣板橋地方法院檢察署檢察官偵查。
    理  由
一、右揭變造國民身分證之犯行業據被告丙○○、乙○○坦承不諱，且經被害人丁○○於警訊時指述明確，又有經變造之國民身分證一張扣案可證，被告二人此部分
    犯行洵堪認定。又右揭侵占遺失物、行使偽造私文書及詐欺取財之犯行亦據被告
    乙○○供承不諱，且經被害人戊○○於警訊時指陳在卷，又有臺灣大哥大股份有
    限公司行動電話服務申請書客戶留存聯一紙扣案足稽。查本案雖未查獲戊○○所
    遺失之國民身分證 (被告乙○○稱其拾得之該國民身分證嗣又遭人竊取) ，惟依
    一般常情，被告乙○○以戊○○名義申請行動電話門號時應有提供戊○○之身分
    證件為憑，是被告乙○○自白其曾於八十九年間拾獲戊○○之國民身分證並持以
    申請行動電話門號等情，應與事實相符，堪以採信，此部分犯行亦堪以認定。
二、訊據被告丙○○否認有何收受贓物犯行，辯稱：伊不知邱智明所交付之丁○○國
    民身分證係贓物，邱智明說是他撿的，伊以為撿的不算贓物。又邱智明沒有將甲○○之國民身分證等證件交給伊，伊不知道這些證件在伊家裡云云。經查：
  (一)本件扣案之丁○○國民身分證一張 (業經變造改貼乙○○之照片) ，係丁○○於
    八十九年九月十五日在板橋市南雅夜市遭不詳之人搶奪，又甲○○之國民身分證
    、健保卡、汽車駕駛執照各一張則係甲○○於八十九年十二月十四日在臺北縣板
    橋市○○路之家中失竊等事實，業據被害人丁○○、甲○○於警訊中指述明確，
    且有被害人甲○○立具之贓物認領保管收據一紙在卷可稽，可見上開證件確為他
    人遭搶奪或失竊之贓物無訛。
  (二)查被告丙○○於警訊、偵查及本院第一次訊問時均稱在其住處查獲之甲○○國民
    身分證、健保卡及汽車駕駛執照，乃是由友人邱智明所交付，是其嗣後改謂：邱
    智明沒有交給伊，伊不知道這些證件在伊家裡云云，顯無足取。而查，甲○○及
    丁○○之身分證件均顯然不屬於邱智明所有，邱智明無端持有他人之身分證件，
    被告丙○○豈可能不知該等身分證件為來路不明之贓物？故被告丙○○所辯乃不
    足取，事證明確，其收受贓物之犯行亦足堪認定。
三、核被告丙○○所為，係犯刑法第二百十二條之變造特種文書罪及第三百四十九條
    第一項之收受贓物罪。被告乙○○所為，則係犯刑法第二百十二條之變造特種文
    書罪、第三百三十七條之侵占遺失物罪、第二百十六條、第二百十條之行使偽造
    私文書罪及第三百三十九條第一項之詐欺取財罪。被告乙○○偽造戊○○之簽名
    於私文書上，偽造署押係屬偽造私文書之部分行為，不另論罪。其偽造私文書後
    行使，偽造之低度行為應為行使之高度行為所吸收，僅論以行使偽造私文書罪。
    被告丙○○、乙○○二人就上開變造特種文書犯行，彼此間有犯意聯絡及行為分
    擔，均為共同正犯。被告丙○○所犯收受贓物及變造特種文書二罪，犯意各別，
    行為互殊，應予分論併罰，公訴意旨認被告丙○○所犯上開二罪間有方法結果之
    牽連關係為裁判上一罪，尚有未洽。又被告乙○○所犯侵占遺失物、行使偽造私
    文書及詐欺取財三罪間，有方法結果結果之牽連關係，依刑法第五十五條規定，
    應從較重之行使偽造私文書罪處斷。被告乙○○所犯變造特種文書及行使偽造私
    文書罪，則犯意各別，行為各殊，應予分論併罰。公訴意旨誤認其犯侵占遺失物
    與行使變造特種文書 (按被告乙○○所為應僅成立變造特種文書罪，不構成行使
    變造特種文書罪，詳後述) 二罪間及犯偽造文書與詐欺取財二罪間，各分別有方
    法結果之牽連關係，尚非允當。查被告丙○○曾於八十六年間因賭博及違反麻醉
    藥品管理條例案件，經本院分別判處有期徒刑五月、九月，嗣經聲請由本院裁定
    應執行有期徒刑一年，於八十八年一月三十日執行完畢，此有臺灣高等法院檢察
    署刑案紀錄簡覆表一件在案可憑，其於前案執行完畢五年內，再犯本件有期徒刑
    以上之罪，為累犯，應依法加重其刑。爰分別審酌被告之素行狀況、犯罪動機、
    手段、目的、所生危害及犯罪後態度等一切情狀，各量處如主文所示之刑。查被
    告二人行為後，刑法第四十一條業於九十年一月四日經立法院修正通過，並經總
    統於九十年一月十日公布，而於同年一月十二日生效施行，其修正後條文為「犯
    最重本刑為五年以下有期徒刑以下之刑之罪，而受六個月以下有期徒刑或拘役之
    宣告，因身體、教育、職業、家庭之關係或其他正當事由，執行顯有困難者，得
    以一元以上三元以下折算一日，易科罰金。但確因不執行所宣告之刑，難收矯正
    之效，或難以維持法秩序者，不在此限。」「併合處罰之數罪，均有前項情形，
    其應執行之刑逾六月者，亦同」，與修正前刑法第四十一條相較結果，修正後條
    文顯較有利於被告，故本件被告乙○○所犯行使偽造私文書犯行部分，既符合修
    正後刑法第四十一條第一項前段規定之情形，自應依刑法第二條第一項前段規定
    ，依修正後刑法第四十一條第一項前段規定併諭知易科罰金之折算標準。又就被
    告丙○○所犯收受贓物及其與被告乙○○共犯變造特種文書犯行部分，因該等所
    犯之罪本即為「最重本刑三年以下有期徒刑以下之刑之罪」，適用新法對於行為
    人並無不利，依刑法第二條第一項前段之規定，亦應適用修正後刑法第四十一條
    第一項前段規定，就被告丙○○、乙○○上開所量處之刑，均諭知易科罰金之折
    算標準。併就被告丙○○、乙○○部分均定其應執行刑，及諭知易科罰金之折算
    標準。
四、扣案之變造國民身分證上之照片一幀，為被告乙○○所有供犯罪所用之物，爰依
    刑法第三十八條第一項第二款規定予以宣告沒收。又被告乙○○於八十九年十二
    月二十五日在臺灣大哥大股份有限公司行動電話服務申請書（一式四聯，分別由
    公司、客戶、代理商及銷售商留存）上共偽造「戊○○」簽名四枚，其中扣案之
    客戶留存聯一紙係被告乙○○所有因犯罪所得之物，爰依刑法第三十八條第一項
    第三款規定宣告沒收；其餘三聯（其餘三聯雖未經扣案，惟尚非滅失）上所偽造
    之「戊○○」簽名共三枚，應依刑法第二百十九條之規定，不問屬於犯人與否，
    均宣告沒收。又被告乙○○申請所得之0000000000號行動電話卡 (Ｓ
    ＩＭ卡) 一枚，為其因犯罪所得之物，雖未扣案，然無證據證明業已滅失，爰併
    依刑法第三十八條第一項第三款規定沒收之。
五、公訴意旨另以：被告丙○○、乙○○共同變造丁○○之國民身分證後，由被告乙○○使用，因認被告乙○○亦涉有刑法第二百十六條、第二百十二條之行使變造
    特種文書罪嫌。惟查，訊之被告乙○○否認有行使該變造國民身分證之犯行，亦
    無何證據資料足以認被告乙○○有行使該變造國民身分證之情事，故此部分不能
    證明被告乙○○犯罪，原應諭知無罪之判決，然因公訴意旨認此部分與前開論處
    罪刑部分有實質上一罪之關係，基於審判不可分原則，爰不另為無罪之諭知，附
    此敘明。
據上論斷，應依刑事訴訟法第二百九十九條第一項前段，刑法第二條第一項前段、第
二十八條、第二百十六條、第二百十條、第二百十二條、第三百三十七條、第三百三
十九條第一項、第三百四十九條第一項、第五十五條、第四十七條、第四十一條第一
項前段、第五十一條第五款、第三十八條第一項第二款、第三款、第二百十九條，罰
金罰鍰提高標準條例第一條前段、第二條，判決如主文。
本案經檢察官洪清秀到庭執行職務。
中      華      民      國    九十一    年      八      月     十四     日
                                  臺灣板橋地方法院刑事第五庭
                                      法  官    戴   嘉   清
右正本證明與原本無異
如不服本判決應於送達後十日內向本院提出上訴狀
                                      書記官    陳   春   銘
中      華      民      國    九十一    年      八      月    二十二    日
附錄本案論罪科刑法條全文：
刑法第二百十條
偽造、變造私文書，足以生損害於公眾或他人者，處五年以下有期徒刑。
刑法第二百十二條
偽造、變造護照、旅券、免許證、特許證及關於品行、能力服務或其他相類之證書、
介紹書，足以生損害於公眾或他人者，處一年以下有期徒刑、拘役或三百元以下罰金
。
刑法第二百十六條
行使第二百十條至第二百十五條之文書者，依偽造、變造文書或登載不實事項或使登
載不實事項之規定處斷。
刑法第三百三十七條
意圖為自己或第三人不法之所有，而侵占遺失物、漂流物或其他離本人所持有之物者
，處五百元以下罰金。
刑法第三百三十九條
意圖為自己或第三人不法之所有，以詐術使人將本人或第三人之物交付者，處五年以
下有期徒刑、拘役或科或併科一千元以下罰金。
以前項方法得財產上不法之利益或使第三人得之者，亦同。
前二項之未遂犯罰之。
刑法第三百四十九條
收受贓物者，處三年以下有期徒刑、拘役或五百元以下罰金。
搬運、寄藏、故買贓物或為擔保者，處五年以下有期徒刑、拘役或科或併科一千元以
下罰金。
因贓物變得之財物，以贓物論。
